【裁判字號】    96,交聲,1001
【裁判日期】    970229
【裁判案由】    聲明異議
【裁判全文】
臺灣臺南地方法院交通事件裁定        96年度交聲字第1001號
原處分機關  交通部公路總局嘉義區監理所臺南監理站
異議人即受
處分人      甲○○
上列受處分人因違反道路交通管理處罰條例案件，對於交通部公
路總局嘉義區監理所臺南監理站，民國96年10月23日所為之裁決
處分（處分案號：嘉監南字第裁74-S00000000號），聲明異議，
本院裁定如下：
      主  文
異議駁回。
      理  由
一、原處分意旨略以：異議人即受處分人甲○○（下稱異議人）
    所有之車號L9M-505號重型機車，於民國96年1月26日晚間20
    時45分許，行經台南市○○路與西華南路口處時闖紅燈，為
    臺南市警察局第一分局警員（以下稱舉發機關），予以製單
    舉發。嗣原處分機關即交通部公路總局嘉義區監理所臺南監
    理站，以異議人違規事實明確，乃依道路交通管理處罰條例
    ( 以下稱處罰條例)第53條第1項、第63條第1項第3款 (原處
    分漏載第1項第3款)及違反道路交通管理事件統一裁罰基準
    表(以下簡稱基準表)之規定，裁處異議人罰鍰新台幣（下同
    ）4500元，並記違規點數3點等語。
二、本件聲明異議意旨略以：異議人於舉發路口處並未闖紅燈，
    經與警員據理力爭，警員仍開立罰單，異議人拒簽並離開現
    場，異議人並未接到罰單，為此聲明異議，請求撤銷原處分
    云云。
三、本院審酌：
  (一)異議人所有之車號L9M-505號重型機車，於96年1月26日晚間
    20時45分許，行經台南市○○路與西華南路口處時，為舉發
    機關警員攔下。嗣後原處分機關依處罰條例第53條第1項、
    第63條第1項第3款及基準表之規定，裁處異議人罰鍰4500元
    ，並記違規點數3點乙節，有原處分機關裁決書為證，且為
    異議人所不否認，此部分事實，當可認定。
  (二)經查：證人即本件舉發員警乙○○於本院調查中證稱：「本
    件是我舉發的，舉發當日，我於西華南街由南往北行駛，異
    議人由北往南行駛，當時是晚上8、9點，我有看到異議人從
    西華南街左右看了一下，闖紅燈騎出來，因為西華南街是支
    道，紅燈比較長，中山路是幹道，我鳴笛請異議人停車，請
    異議人看燈號，告訴異議人闖紅燈。」、「開立罰單時，異
    議人知道，我有請異議人看燈號，他知道闖紅燈，他請我開
    立未戴安全帽，我說你有戴安全帽，我不能開立未戴安全帽
    ，因為異議人有帶駕照未帶行照，因此我有查詢車主，是一
    位姓賴的女性，好像是他太太，告發完之後，我將罰單讓異
    議人簽名，他說你真的開立闖紅燈，難道都不能講，所以他
    拒簽，我據實記載拒簽，我將罰單及證件一起交給異議人，
    不知道他今日為何說未收到紅單，我於黃單上記載心情不佳
    拒簽。」等語 (見本院卷第14、15頁)。已證述異議人之違
    規行為明確及已經收受舉發通知單之事實。另查異議人於舉
    發現場，明知舉發警員開立罰單，即已預知其即將遭受罰鍰
    之不利益，如異議人確無闖紅燈之違規行為，本應立即就該
    罰單內容，為表示不服之法律上之權力，焉有放任不管之理
    ，異議人所辯顯與常情不符。此外並有證人即舉發警員乙○
    ○，於舉發當日所開立之舉發通知單1紙附卷可證 (見本院
    卷第23頁)，此部分事實當可認定。另參以證人乙○○警員
    與異議人間，不僅未有任何怨隙，且係毫不相識之人，衡情
    證人應無設詞攀誣，或是虛構違規事實以陷害異議人之理。
    且參以前揭證言應無誤看或誤為判斷之可能。何況警員執行
    公務時，本身即受有行政懲處責任之監督，且其到庭具結作
    證，更係以刑事責任擔保其證言之真實性，故證人之上開證
    述內容，以及其所記錄舉發之本件違規事實，經核應無不可
    採信之處。因之，異議人於前述時、地，駕駛上開車輛之違
    規行為，應可認定。其次，交通勤務警察或依法令執行交通
    稽查任務人員，開單舉發違反道路交通管理處罰條例所列之
    違規事實，經公路主管機關或警察機關所為之裁決處罰，本
    質上為行政處分，係公務員基於職務上權力，依法就特定之
    具體事件所為具公法上效果之單方行政行為。而根據公務員
    為公法上行為具有公信力之原則，立法者乃於道路交通管理
    處罰條例法規中制訂相關規定，使交通勤務警察或依法令執
    行交通稽查任務人員，在特殊情形下，當場不能或不宜攔截
    製單舉發時，得當機處置而就違規適時予以逕行舉發（參見
    道路交通管理處罰條例第7條之2之規定），以達成維護交通
    秩序安全及公共安全之行政目的。反之，若謂公務員一切行
    政行為，均需預留客觀證據以證明其所認定之事實為真實，
    則國家行政勢必受到相當程度之阻礙，而且相關行政目的亦
    難以順利達成，故刑事訴訟法中就犯罪證據有關之規定，與
    屬於行政秩序罰之交通違規裁罰本旨不相符合之部分，自不
    在得以準用之列。從而，交通違規行政爭訟之舉證責任原理
    ，應非如刑事案件中，必須超越任何合理懷疑，始可為有罪
    判決之嚴格證明程度，而係應與民事訴訟之舉證責任原理相
    類似，亦即，基本上應就行政機關與人民所各自主張有利於
    己之事實，分配其應盡之舉證責任，而非逕予適用刑事訴訟
    上之「無罪推定」原則，此觀諸行政訴訟法第13 6條，規定
    行政訴訟程序準用民事訴訟法第277條舉證責任分配原則之
    立法意旨，即可明瞭。故就本件違規事實之發生過程而言，
    並無任何相片、錄影等直接物證可供參考，然因前述證人已
    就本件違規情節證述明確，且其所為之上開證述內容，經核
    亦無不可採信之處，而交通勤務警員本身之親自見聞，即係
    交通違規事件之相關事證之一，如能確認執勤警員並無誤看
    或誤為判斷之情形時，則該執勤警員之證詞內容及其所舉發
    之違規情節，當可作為交通違規事實之認定基礎，並非必須
    另有其他直接且客觀之證據存在，始得以確認違規事實。此
    外，異議人亦未能提供相關事證，以供本院判斷其所辯稱之
    情節，且其亦未就執勤警員之舉發有誤，提出合理事證以供
    調查，本院又核無任何其他相關事證，足資證明執勤警員確
    有捏造事實違法取締之情事，故證人本其維護交通秩序及行
    車安全等職責所為之本件交通違規舉發，自應予以採信。
  (三)按行為人有違反處罰條例之情形者，應填製舉發違反道路交
    通管理事件通知單，並於被通知人欄予以勾記，其通知聯如
    為當場舉發者，應填記駕駛人或行為人姓名、性別、出生年
    月日、地址、身分證統一編號及車主姓名、地址、車牌號碼
    、車輛種類。被查獲之駕駛人或行為人為受處分人時，應於
    填記通知單後將通知聯交付該駕駛人或行為人簽名或蓋章收
    受之；拒絕簽章者，仍應將通知聯交付該駕駛人或行為人收
    受，並記明其事由及交付之時間；拒絕收受者，應告知其應
    到案時間及處所，並記明事由與告知事項，視為已收受。違
    反道路交通管理事件統一裁罰基準及處理細則第11條第1項
    第1款，定有明文。今舉發警員既已將舉發通知單交付異議
    人收受，該舉發通知單即已合法送達之事實已堪認定。
  (四)次按汽車駕駛人，行經有燈光號誌管制之交岔路口闖紅燈者
    ，處1800元以上5400元以下罰鍰；汽車駕駛人有違反處罰條
    例第53條情形者，除依原條款處罰鍰外，並予記違規點數3
    點；處罰條例第53條第1項、第63條第1項第3款，定有明文
    。異議人確有前揭闖紅燈之違規事實已如前述，異議人考領
    有駕駛執照，自應對上開規定知之甚詳。而原處分機關依據
    上揭條文及基準表之規定，裁處異議人罰鍰4500元，並記違
    規點數3點即無違誤。
四、綜上所述，足認異議人辯稱未闖紅燈，未收受舉發通知單云
    云，不足採信，異議人之違規行為，當可認定，其異議並無
    理由。原處分機關就異議人上揭違規行為，依法處罰，並無
    任何違誤，異議人之異議為無理由，應予駁回。
五、據上論斷，應依道路交通案件處理辦法第20條前段，裁定如
    主文。
中    華    民    國    97    年    2     月    29    日
                        交通法庭法  官  蔡直青
以上正本證明與原本無異。
如不服本裁定，應於收受送達後5日內向本院提出抗告狀。（應
附繕本）
                                書記官  劉鴻瑛
中    華    民    國    97    年    3     月    4     日


司法院資訊處製作；財團法人民間司法改革基金會備份。
